【裁判字號】    98,訴,156
【裁判日期】    981208
【裁判案由】    違反森林法
【裁判全文】
臺灣臺東地方法院刑事判決               98年度訴字第156號
公  訴  人  臺灣臺東地方法院檢察署檢察官
被      告  丁○○
            甲○○
            乙○○
上列被告因違反森林法案件，經檢察官提起公訴（98年度偵字第
675號），本院判決如下：
    主  文
丁○○結夥二人以上，為搬運贓物使用車輛，竊取森林主產物，
處有期徒刑壹年貳月，併科罰金新臺幣壹佰捌拾萬元；罰金如易
服勞役，以罰金總額與壹年之日數比例折算。扣案之小型十字鎬
、小型尖鏟、鋸子各壹支、吊猴壹組、銅纜線壹條，均沒收之。
甲○○結夥二人以上，為搬運贓物使用車輛，竊取森林主產物，
處有期徒刑壹年，併科罰金新臺幣壹佰捌拾萬元；罰金如易服勞
役，以罰金總額與壹年之日數比例折算。扣案之小型十字鎬、小
型尖鏟、鋸子各壹支、吊猴壹組、銅纜線壹條，均沒收之。
乙○○無罪。
    犯罪事實
一、丁○○意圖為自己不法所有，基於竊取森林主產物之犯意，
    於民國98年4月4日上午10時許迄同日傍晚某時，持其所有客
    觀上可作為兇器使用之小型十字鎬、小型尖鏟及鋸子等工具
    ，徒步進入臺東縣太麻里鄉○○○○段大武事業區第11林班
    地內，接連在該林地內生長七里香林木之區域（經衛星定位
    座標為X：246863，Y：0000000、座標X：246819，Y：0000
    000、座標X：246810，Y：0000000），盜挖總山價新臺幣（
    下同）60萬元之森林主產物七里香林木3棵，並先置放於原
    盜採地點後隨即下山。再於同年4月6日凌晨2時許，邀同知
    悉上開七里香林木並非丁○○所有，仍在行政院農委會林務
    局臺東林區管理處（下稱臺東林管處）支配管領力下，而與
    其共同基於意圖為自己不法所有犯意聯絡之甲○○前往上開
    盜挖地點，共同搬取上開3棵七里香林木，徒步前往上開林
    班地之金崙富山產業道路上而竊盜既遂。丁○○並事先委託
    真實姓名年籍不詳綽號「阿龍」之男子，為其以門號0000-0
    00000號行動電話聯絡乙○○門號0000-000000號之行動電話
    ，僱傭乙○○駕車前來載運林木；嗣乙○○（所涉犯行詳後
    述）駕駛車牌號碼553-UJ號之自小貨車，於同年4月6日凌晨
    3 時許，在臺東縣金峰鄉金崙村某7-11便利商店外與丁○○
    會合後，由丁○○騎機車引領至上開放置七里香林木之產業
    道路後，再由丁○○、甲○○陸續將上揭七里香林木合力搬
    至乙○○所駕駛之自用小貨車上，迨至同日凌晨4時20分，
    渠等尚未搬運完成載離現場之際，即為警循線查獲，並當場
    扣得上開七里香林木3棵（現已發還臺東林管處）、小型十
    字鎬、小型尖鏟、小鋤頭、鐮刀、鋸子各1支、吊猴1組及鋼
    纜線1條，而悉上情。
二、案經臺東縣警察局大武分局報請臺灣臺東地方法院檢察署檢
    察官偵查起訴。
    理  由
甲、證據能力
一、按被告以外之人於審判外之言詞或書面陳述，除法律有規定
    者外，不得作為證據，刑事訴訟法第159條第1項固定有明文
    。經查：
（一）按刑事訴訟法第159條之1第2項規定：「被告以外之人於
      偵查中向檢察官所為之陳述，除顯有不可信之情況者外，
      得為證據。」所稱「得為證據」，依其文義解釋及立法理
      由之說明，並無限縮於檢察官在偵查中訊問被告以外之人
      即證人之程序，已給被告或其辯護人對該被告以外之人行
      使反對詰問權者，始有證據能力。第以刑事被告之詰問權
      ，係指訴訟上被告有在審判庭盤詰證人之權利；偵查中檢
      察官訊問證人，旨在蒐集被告犯罪證據，以確認被告嫌疑
      之有無及內容，與審判中透過當事人之攻防，經由詰問程
      序調查證人以認定事實之性質及目的有別。偵查中辯護人
      僅有在場權及陳述意見權，此觀諸刑事訴訟法第245條第2
      項前段之規定甚明，檢察官訊問證人並無必須傳喚被告使
      其得以在場之規定，同法第248條第1項前段雖規定「如被
      告在場者，被告得親自詰問」，亦僅賦予該在場被告有行
      詰問證人之機會而已，被告如不在場，殊難期有詰問之可
      能。此項未經被告詰問之被告以外之人於偵查中向檢察官
      所為之陳述，原則上為法律規定有證據能力之傳聞證據，
      基於當事人進行主義之處分主義，被告於審判中仍非不得
      請求詰問，使該偵查中之陳述成為完足調查之證據，亦得
      放棄對原供述人之反對詰問權或不爭執其陳述，由審判長
      依刑事訴訟法第288條第2項前段、第165條第1項之規定，
      得僅以宣讀該被告以外之人之陳述或告以要旨之方式，踐
      行其證據調查程序（最高法院96臺上字第6682號判決足資
      參照）。查證人即共同被告丁○○、甲○○、乙○○偵查
      中向檢察官所為之陳述，固屬被告以外之人於審判外所為
      之言詞陳述，惟於偵查中，既先後經檢察官諭知證人有具
      結義務及偽證處罰，並命渠等立於證人地位朗讀結文，具
      結擔保證言之真實性後，各於檢察官面前出於自由意識而
      完整、連續陳述各自親身經歷，被告均未爭執上開證人陳
      述之證據能力，亦查無其他違法取證之瑕疵存在，應無顯
      不可信之情形，是揆諸上開規定與說明，上揭證人於檢察
      官面前所為之陳述應認為俱有證據能力。
（二）按被告以外之人於審判外之陳述，雖不符刑事訴訟法第
      159 條之1至之4之規定，而經當事人於審判程序同意作為
      證據，法院審酌該言詞陳述或書面陳述作成時之情況，認
      為適當者，亦得為證據；當事人、代理人或辯護人於法院
      調查證據時，知有第159條第1項不得為證據之情形，而未
      於言詞辯論終結前聲明異議者，視為有前項之同意，刑事
      訴訟法第159條之5亦有明文。查本案以下所引用之證據，
      有部分屬傳聞證據，當事人於本院審理時均表示不爭執其
      證據能力，且迄於言詞辯論終結前，亦未就本院所調查之
      證據資料主張有刑事訴訟法第159條第1項不得為證據之情
      形，本院審酌該證據作成之情況，認均無不適當情事，依
      刑事訴訟法第159條之5規定，均有證據能力。
二、復按傳聞法則乃對於被告以外之人於審判外之言詞或書面陳
    述，亦即針對被告以外之人於審判外以言詞或書面所為之供
    述證據而為之規範。本案現場照片共34張，其性質固有供述
    證據與非供述證據之爭論，然審酌照片係傳達照相當時現場
    情況，而透過照片傳達的情形與現場真實情形，在內容上的
    一致性，是透過機械的正確性來加以保障，換言之，照片並
    不存在人對現實情形的知覺、記憶所經常發生的表現錯誤，
    是認照片之性質係非供述證據，則無傳聞法則之適用，此外
    別無證據證明上開照片有經偽造變造之情形，是應有證據能
    力。
乙、實體方面
壹、被告丁○○、甲○○部分
一、上揭犯罪事實，業據被告丁○○於警詢、偵查中、本院審理
    時，被告甲○○於本院準備程序、審理時坦承不諱，核與證
    人即共同被告甲○○、乙○○於偵查中，及證人即共同被告
    丁○○於本院審理時之證述情節相符，並有臺東區管理處大
    武工作站配合森林警察查緝會勘紀錄報告表1份、大武11林
    班地七里香遭盜採現場位置圖1份、臺東林區管理處大武工
    作站領據1紙、現場照片34張附卷可考，復有七里香林木3棵
    扣案可佐，足認被告2人之自白與事實相符，均堪以採信。
    至公訴意旨認被告丁○○係受真實姓名年籍不詳之成年男子
    「阿龍」唆使，而於上開時、地盜採本案七里香林木乙節，
    徵諸被告丁○○雖於警詢時供稱：係「阿龍」僱其前去盜採
    七里香云云；但於偵查中改稱：沒有人叫伊去偷七里香，是
    伊自己去挖的，伊沒有要賣給誰，七里香不是要賣給「阿龍
    」，是要載到阿嬤家；不是「阿龍」叫伊去盜採的，是「阿
    龍」介紹被告乙○○來載樹，「阿龍」說凌晨的時候到金崙
    的7-11便利商店，就有一輛車會出現，伊不認識那個司機等
    語；於本院審理時亦供稱：「（問：為何要盜採七里香？）
    因為七里香很漂亮，我盜採來要帶到我阿嬤家。」、「（問
    ：為何你在警局中說，是綽號「阿龍」的男子要你盜採的，
    不是要種到阿嬤家？）我在警察局只是說車子是他介紹的，
    我不知道他是誰。」等語；被告乙○○於偵查中供承：伊不
    認識被告丁○○、甲○○，是「阿龍」打電話給伊說到金崙
    的7-11便利商店，被告丁○○會出現帶伊上山等語。被告丁○○先後供述顯然不一致，其警詢時所述已非無疑，復查無
    證據可資證明「阿龍」即係僱傭或教唆被告丁○○盜採上開
    七里香林木之人，故綜合被告丁○○、甲○○上開所述情節
    ，僅堪認被告丁○○與被告乙○○原本互不相識，渠等係透
    過「阿龍」以電話聯絡並代為約定在金崙某7- 11便利商店
    會合再共同前往上開產業道路載運林木等事實，則公訴意旨
    上開所指內容尚無憑據，自難以遽採。綜上，本件事證明確
    ，被告丁○○、甲○○犯行均堪以認定，應依法論科。
二、論罪科刑
（一）按森林指林地及其群生竹、木之總稱。依其所有權之歸屬
      ，分為國有林、公有林及私有林，森林法第3條定有明文
      。次按森林主產物，係指生立、枯損、倒伏之竹木及餘留
      之根株、殘材，國有林林產物處分規則第3條規定甚明。
      查臺東縣太麻里鄉○○○○段大武事業區第11林班地屬
      臺東林管處管轄之國有林地，惟非屬保安林，有臺東林管
      處98年9月23日東授武站字第0987502443號函在卷可按，
      至本件被告丁○○、甲○○所盜伐之七里香林木自屬森林
      之主產物無訛。
（二）按共同正犯之成立，祇須具有犯意之聯絡及行為之分擔，
      既不問犯罪動機起於何人，亦不必每一階段犯行，均須參
      與，若在合同意思範圍內，相互利用他人之行為，以達其
      犯罪之目的，且分擔犯罪行為之一部，即應對於全部所發
      生之結果共同負責（最高法院34年上字第862號判例意旨
      參照）。刑法上竊盜罪既遂未遂區分之標準，係採權力支
      配說，即行為人將竊盜之客體，移入一己實力支配之下者
      為既遂，若著手於竊盜，而尚未脫離他人之持有，或未移
      入一己實力支配之下者，則為未遂（最高法院84年度臺上
      字第2256號判決要旨參照）。查本件被告丁○○於98年4
      月4日單獨進入上開林班地盜挖上開七里香林木並置放於
      原地後隨即下山，嗣98年4月6日凌晨2時許始偕同被告甲○○至上開盜挖地點共同搬運至金崙富山產業道路上，則
      被告丁○○於第一次上山盜挖完畢時，並未將上開七里香
      搬離林班地即行離去，上開七里香自仍置於臺東林管處之
      支配管領力下，咸難認為其竊盜行為已既遂。惟其於98年
      4月6日凌晨與被告甲○○共同至上開盜挖地點，徒步約15
      分鐘，將先前所盜挖完畢之七里香林木搬運至上開產業道
      路放置，再由被告丁○○前去與被告乙○○會合，被告甲○○則留在原地等候，此據被告丁○○、乙○○供述明確
      （見審判筆錄第15頁至第17頁）。足認渠等於將上開七里
      香林木搬運至產業道路上時，已可自由支配該3棵七里香
      林木，而置於自己實力支配之下，堪認於此時竊盜行為已
      既遂。又被告甲○○於偵查中供稱：「（問：是否知道所
      搬運的東西是七里香？）我到了那裡才知道。」、「（問
      ：是否知道七里香未經允許不得拿取？）我知道，但丁○○沒有事先跟我講要搬的東西是七里香。」、「（問：到
      現場後明知是七里香，為什麼還要幫忙搬運？）當時丁○○說會有工錢給我。」等語（見偵查卷第5頁）。足認被
      告甲○○雖未參與被告丁○○先前盜採七里香林木之犯罪
      過程，惟其於被告丁○○之竊盜行為著手後、既遂前，以
      自己犯罪之意思參與竊取七里香林木之構成要件行為，自
      已該當竊盜罪之共同正犯無疑。
（三）核被告丁○○、甲○○所為，係犯森林法第1項第4款、第
      6款結夥二人以上為搬運贓物使用車輛竊取森林主產物罪
      。公訴意旨雖認被告2人係犯夥二人以上為搬運贓物使用
      車輛竊取森林主產物未遂罪，惟渠等既於為警查獲前已將
      上開七里香林木置於自己實力支配之下，即屬既遂行為，
      業如前述，公訴意旨即有未洽，然未遂並非獨立之法條，
      犯罪之既未遂係犯罪狀態，不生變更起訴法條之問題（最
      高法院48年臺上字第731號判例意旨足資參照）。又犯竊
      盜罪兼具數款加重情形時，因竊取行為祇有一個，仍祇成
      立一罪，尚非法條競合或犯罪競合（最高法院69年臺上字
      第3945號判例意旨參照），是被告2人結夥二人以上，為
      搬運贓物，使用車輛竊取森林主產物，其等雖兼具該罪兩
      款加重情形，惟僅有一竊取行為，應僅成立一罪。另被告
      丁○○竊取森林主產物所攜帶之小型十字鎬、小型尖鏟、
      鋸子等物，既足用以盜採七里香林木，客觀上自對人之生
      命、身體、安全構成威脅，為具有危險性之兇器，雖亦構
      成於森林法第50條之竊取森林主產物罪，本應依刑法第32
      1條第1項第3款攜帶兇器竊盜罪論處，惟森林法第52條第1
      項第6款之規定為同法第50條之特別規定，故應優先適用
      森林法第52條第1項第6款規定論罪，不再論以森林法第50
      條、刑法第321條第1項第3款之罪。被告2人就上開犯行有
      犯意聯絡、行為分擔，應論以共同正犯。至被告甲○○另
      辯稱：伊案發當時已經喝醉云云。然衡以被告丁○○與甲○○至上開林班地內共同搬取本件扣案之3棵七里香林木
      ，並徒步行走約15分鐘路程至渠等被查獲之產業道路後，
      被告丁○○尚先行前往引領被告乙○○到場，被告甲○○
      則在現場等候等情；且該3棵七里香林木高達3-4公尺，並
      非容易搬取，亦有七里香林木照片在卷可參（見警卷第27
      頁至第38頁）；況被告甲○○亦供承案發當時知悉自己所
      搬取之樹木為七里香林木，亦知悉七里香林木不得任意搬
      取，業如前述，則被告甲○○當時縱有喝酒之事實，惟仍
      未影響其辨識行為違法及依其辨識而行為之能力甚明，是
      其上開辯解，顯屬事後卸責之詞，不足採信，自未合於刑
      法第19條規定而得減輕其刑，附此敘明。
（四）爰審酌被告2人所盜採之3棵七里香林木胸徑分別為20、22
      、24公分，樹高3-4公尺，依據國立中興大學森林系木材
      鑑定研究室報告，七里香生長速度非常緩慢，直徑6公分
      需生長40年，本件扣案之3棵七里香林木應已生長百年，
      且樹形優美，此有上開臺東林管處函文在卷可參，足認被
      告2人所盜採之3棵七里香林木甚為珍貴，渠等竟將之盜挖
      並搬離原生長地，已嚴重破壞林地自然生態，渠等所為自
      應嚴予責難，惟念及渠等犯罪後坦承犯行態度尚可，及渠
      等犯罪動機、手段、家庭狀況、智識程度等一切情狀，分
      別量處如主文所示之刑。又犯森林法第52條之加重竊取森
      林主產物罪，應併科之罰金以贓額2倍以上5倍以下為其額
      度；所謂「贓額」係指其竊取之森林主、副產物之價額（
      最高法院86年度臺上字第6566號判決意旨參照），且贓額
      之計算，係以山價為準，並不以交易價格之市價為準（最
      高法院81年度臺上字第1758號判決意旨參照）。而上揭森
      林主產物即七里香之山價（總售價扣除總生產費）為每棵
      20 萬元，總計60萬元，此有臺東林管處上開函文在卷可
      稽。再森林法於87年5月27日修正時，相關罰金之條文均
      已修正為以新臺幣為罰金之單位，雖同法第52條未予明示
      ，仍規定「併科贓額二倍以上五倍以下罰金」，惟同法之
      罰金條文既已經全部修正為以新臺幣為貨幣單位，解釋上
      該條文之貨幣單位應與其他條文相同，故應於贓額60萬元
      之2至5倍間併科罰金。本院據此核算而併科贓額之3倍，
      故併科180萬元之罰金，併諭知罰金如易服勞役之折算標
      準。
（五）扣案之小型十字鎬、小型尖鏟、鋸子各1支、吊猴1組及銅
      纜線1條，為被告丁○○所有並供其與被告林明偉共同犯
      本案之罪所用之物，業據被告丁○○供承在卷（見審判筆
      錄第10頁），爰均依刑法第38條第1項第2款規定宣告沒收
      之；另本於責任共同原則，仍應於被告即共同正犯林明偉
      所處主刑之後，併為沒收之諭知。至扣案之小鋤頭、鐮刀
      固係被告丁○○所有，惟被告丁○○陳明上開工具並未使
      用於本件竊盜行為，復無證據可資證明係供本案犯罪所用
      之物，爰均不併予宣告沒收。
貳、被告乙○○部分
一、公訴意旨略以：被告丁○○因受真實姓名年籍不詳之成年男
    子「阿龍」唆使盜採森林主產物七里香林木，竟與被告甲○○、乙○○共同基於意圖為自己不法所有之犯意聯絡，由被
    告丁○○於98年4月4日上午10時許迄同日傍晚某時，持其所
    有客觀上可作為兇器使用之小型十字鎬、小型尖鏟、小鋤頭
    、鐮刀及鋸子等工具，徒步進入上開林班地內，接續盜挖上
    開七里香林木3棵後下山，旋於同年4月6日凌晨某時，偕同
    被告甲○○前往上開盜挖地點，搬運3棵七里香林木置於前
    述林班地金崙富山產業道路上。嗣「阿龍」以門號0000-000
    000行動電話聯絡被告乙○○門號0000-000000行動電話後，
    由被告乙○○駕駛車牌號碼553-UJ號之自小貨車，於同年4
    月6日凌晨3時許，在臺東縣金峰鄉金崙村某7-11便利商店外
    ，與被告丁○○、甲○○會合共同前往載運上開3棵七里香
    林木，渠等至上開產業道路後，由被告丁○○、甲○○將上
    揭3棵七里香林木合力搬至被告乙○○所駕駛之自用小貨車
    上，迨至同日凌晨4時20分，渠等尚未搬運完成載離現場之
    際，即為警循線查獲，因認被告乙○○涉犯森林法第1項第4
    款、第6款結夥二人以上為搬運贓物使用車輛竊取森林主產
    物未遂罪嫌。
二、按犯罪事實應依證據認定，無證據不得認定犯罪事實；不能
    證明被告犯罪者，應諭知無罪之判決，刑事訴訟法第154 條
    第2項、第301條第1項分別定有明文。又事實之認定，應憑
    證據，如未能發現相當證據，或證據不足以證明，自不能以
    推測或擬制之方法，為裁判基礎；且認定不利於被告之事實
    須依積極證據，苟積極證據不足為不利於被告事實之認定時
    ，即應為有利於被告之認定（最高法院40年臺上字第86號、
    30年上字第816號判例意旨參照）。
三、公訴意旨認被告乙○○涉有上揭罪嫌，無非係以被告丁○○
    、甲○○、乙○○於警詢、偵查中之供述，並有卷附盜採現
    場位置圖、領據、扣押物品清單、價格查定書、行動電話門
    號0000 -000000號及0000-000000號通聯記錄及使用人資料
    、現場照片34張可為佐證，為其論據，此外，別無其他積極
    證據。訊據被告乙○○固然坦承，於遭查獲現場載運上開七
    里香林木時，已預見該七里香林木係他人盜採而來之贓物，
    但仍應允駕車搬運等情，惟堅決否認有何結夥二人以上為搬
    運贓物使用車輛竊取森林主產物未遂犯行，辯稱：伊承認搬
    運贓物，被告丁○○以1萬元價格僱傭伊駕車搬運上開七里
    香林木，伊純粹係想賺取運送報酬，並不想竊取上開七里香
    林木等語。經查：
（一）被告丁○○於上開時、地挖取上開3棵七里香林木置於原
      地後，再於98年4月6日夥同被告甲○○將之搬運至上開產
      業道路旁，被告丁○○另事先委由「阿龍」代以電話聯絡
      被告乙○○，僱傭被告乙○○前來載運樹木，被告乙○○
      駕駛車牌號碼553-UJ號之自小貨車與被告丁○○會合後，
      即共同前往上開產業道路旁，由被告丁○○、甲○○陸續
      共同將該3棵七里香林木搬運至被告乙○○所駕駛上開自
      小貨車車廂內，於尚未搬運完成載離現場之際即遭查獲等
      事實，業經認定如前，則被告乙○○客觀上並未參與被告
      丁○○盜挖本案七里香林木及與被告甲○○共同將七里香
      林木從盜挖地點搬運至上開產業道路之過程，首堪認定。
（二）被告乙○○固然駕駛車牌號碼553-UJ號自小貨車前往上開
      林班地之產業道路載運被告丁○○、甲○○所共同竊取之
      3棵七里香林木，並為警當場查獲，惟證人即共同被告丁○○於本院審理時證稱：「（問：載運七里香有無給乙○○工資？）載到阿嬤家的時候要給他1萬元。」、「（問
      ：是何人跟乙○○講好載到阿嬤家時要給他1萬元？）是
      叫車子的人。」、「（問：叫車子的人是何人？）是『阿
      龍』。」、「（問：是何人要付一萬元給乙○○？）是我
      。」、「（問本件案發當時你是否有想要把扣案的七里香
      和被告乙○○共同據為己有？）沒有。」、「（問：所以
      乙○○只是幫忙載運七里香？）是的。」等語（見本院審
      判筆錄第7頁）。則被告乙○○與被告丁○○、甲○○間
      就結夥二人以上為搬運贓物使用車輛竊取森林主產物行為
      是否有犯意聯絡及行為分擔已有疑問。又按載運盜伐所得
      之木材，或自行盜伐而來，或與他人同謀盜伐取得，或向
      他人購買，或自他人收受，或為他人載運，甚且係自行拾
      獲等等，不一而足，各項原因均屬可能。則與他人同謀盜
      伐，僅為可能原因之一，自不得在無其他證據佐證被告乙○○具有共同竊盜之主觀犯意下，僅以被告乙○○同時與
      被告丁○○、甲○○被查獲正在載運盜採之七里香林木之
      客觀事實，即據以排除其他可能之原因，推定被告乙○○
      與被告丁○○、甲○○共同參與盜採上開七里香林木。
（三）又公訴旨認被告丁○○係受真實姓名年籍不詳之成年男子
      「阿龍」唆使而於上開時、地盜挖本案之七里香林木乙節
      ，並無證據可資佐證，已為本院所不採，業經認定如前。
      查被告乙○○固係由「阿龍」所聯絡前來載運上開七里香
      林木，惟既無證據可認定「阿龍」係被告丁○○、甲○○
      犯本案竊取森林主產物罪之共犯（含教唆犯或共同正犯）
      ，自難僅憑此聯絡載運樹木之事實，即率爾認定被告乙○○與被告丁○○、甲○○間就竊取森林主產物行為有犯意
      聯絡及行為分擔之情事。況按共同正犯以二人以上對於犯
      罪，有意思聯絡及行為之分擔始能成立；對於他人已成立
      之犯罪，而為與犯罪之實施或完成不生影響之行為，除合
      於其他犯罪構成要件成立他罪外，不成立該罪之共犯（最
      高法院84年度臺上字第611號判決意旨參照）。查被告乙○○並未參與被告丁○○盜挖本案七里香林木之過程，亦
      未參與被告丁○○、甲○○將該七里香林木由盜挖地點搬
      運到產業道路之過程，其係在上開七里香林木已搬運到產
      業道路上始加入被告丁○○、甲○○之犯罪行為，業經認
      定如前，而被告丁○○、甲○○所犯竊取森林主產物行為
      在渠等將上開七里香搬到產業道路上，由被告丁○○前往
      上開7-11便利商店與被告乙○○會合，被告甲○○則留在
      原地等候之時已既遂，亦已認定如前，則被告乙○○客觀
      上自無從參與一已既遂之竊盜行為，而得以刑法上之共同
      正犯予以評價甚明。
（四）從而，公訴意旨上開所提證據，僅足以證明被告乙○○具
      有搬運贓物之犯意，尚難遽指被告乙○○構成竊取森林主
      產物罪之共同正犯。
四、按刑事訴訟法第300條所定科刑之判決，得就起訴之犯罪事
    實，變更檢察官所引應適用之法條，係指法院於不妨害事實
    同一之範圍內，得自由認定事實，適用法律而言。而事實是
    否同一，應視檢察官請求確定具有侵害性之基本社會事實是
    否同一而定，並以犯罪構成要件有無罪質上之共通性為具體
    判斷之標準（最高法院88年度臺非字第350號判決意旨參照
    ）。查常業竊盜罪與收受贓物罪，兩者非特社會事實歧異，
    法律所賦予評價亦不相同，殊非具有犯罪事實同一性之案件
    （最高法院84年度臺上字第2216號判決意旨參照）。再竊盜
    罪係以行為人竊取他人之動產為犯罪構成要件；故買贓物則
    以行為人明知為贓物而有償取得贓物之所有權始克成立，二
    者構成要件迥異，社會基本事實並非同一，檢察官起訴竊盜
    事實，法院自行認定贓物事實加以審判，變更起訴法條，論
    處被告贓物罪刑，於法不合（最高法院83年度臺上字第2644
    號判決意旨參照）。又竊盜罪所破壞之財產法益，為動產之
    所有權與持有權；而贓物罪旨在防止因竊盜、詐欺、侵占各
    罪被奪取或侵占之物難於追及或回復（最高法院29年上字第
    3378號、41年臺非字第36號判例意旨參照），則竊盜罪與贓
    物罪所侵害之法益，顯有不同。另就犯罪基本構成要件而言
    ，前者為意圖為自己不法之所有，竊取森林主、副產物（結
    夥及使用車輛為該罪之加重要件）之竊盜罪；後者為明知係
    贓物，仍加以收受、搬運、寄藏或故買之贓物罪，犯罪構成
    要件迥不相同；侵害財產法益亦有不一，另犯罪時間、地點
    ，亦有顯著差異，所受法律評價，又大不相同，罪質並無共
    通性可言。依上開說明，二者社會基本事實並不同一，法院
    無從就被告涉嫌所犯贓物罪加以審判（最高法院97年度臺上
    字第3867號判決意旨參照）。末按贓物罪係對於他人財產犯
    罪所得之物，為故買、收受、牙保、搬運、寄藏之行為；自
    行竊盜後處分贓物，乃不罰之事後行為，自為檢察官所明知
    。倘起訴書記載：「甲於某地竊取汽車後，將該車開往乙地
    出賣他人牟利」，起訴法條亦記載刑法第320條第1項之竊盜
    罪，自僅係起訴竊盜罪，不得認定檢察官亦有起訴刑法第
    349條第2項之搬運贓物罪（臺灣高等法院94年度上更(一)字
    第398號判決意旨參照）。
五、本件公訴意旨認被告乙○○涉犯森林法第1項第4款、第6款
    結夥二人以上為搬運贓物使用車輛竊取森林主產物未遂罪嫌
    ，雖為本院所不採，而另認定被告乙○○涉犯搬運贓物罪嫌
    ，惟揆諸上開說明，就犯罪基本構成要件而言，前者為意圖
    為自己不法之所有，竊取森林主產物（結夥及使用車輛為該
    罪之加重要件）之竊盜罪；後者為明知七里香林木為贓物，
    仍加以搬運之贓物罪，犯罪構成要件迥不相同；侵害財產法
    益亦有不一，另犯罪時間、地點，亦有顯著差異，所受法律
    評價，又大不相同，罪質並無共通性可言。再檢察官於起訴
    書中記載：「丁○○...與甲○○、乙○○共同基於意圖為
    自己不法所有之犯意聯絡」、「乙○○駕駛車牌號碼553-UJ
    號之自小貨車，於同年4月6日凌晨3時許，在臺東縣金峰鄉
    金崙村7-11超商外，與丁○○、甲○○會合共同前往載運上
    開3棵七里香林木，渠等至上開產業道路後，由丁○○、甲○○將上揭3棵七里香林木合力搬至乙○○所駕駛之自用小
    貨車上...」等語，顯係認被告乙○○與被告丁○○、甲○○共同竊取森林主產物，而有森林法第52條第4款、第6款之
    加重要件，並非另認被告乙○○亦涉有搬運贓物之犯行，本
    件檢察官應僅起訴被告乙○○涉犯森林法第52條第1項第4款
    、第6款罪嫌。則竊取森林主產物罪與搬運贓物罪之社會基
    本事實既不同一，本院自無從就被告乙○○涉犯搬運贓物罪
    部分予以審判，並變更起訴法條，論處其罪刑。是被告乙○○涉犯搬運贓物罪部分，仍應於本案判決無罪確定後，另由
    管轄地方法院檢察署檢察官偵辦。
六、綜上所述，公訴人之舉證，仍有合理之懷疑存在，其所為訴
    訟上之證明，尚未達到於通常一般人均不致有所懷疑為真實
    之程度，此外，復查無其他積極證據足資證明被告乙○○確
    有結夥二人以上為搬運贓物使用車輛竊取森林主產物未遂犯
    行，尚難僅憑被告乙○○與被告丁○○、甲○○為警當場查
    獲共同載運本案盜採之七里香林木乙情，即認定被告乙○○
    有共同竊取森林主產物之犯行，且本院亦無從就被告乙○○
    涉犯搬運贓物罪部分加以審判，並變更起訴法條為搬運贓物
    罪，而對其論罪科刑，自應為無罪之諭知。
七、職權告發部分：被告乙○○是否另涉有森林法第50條、刑法
    第349條第2項搬運贓物罪嫌，宜由檢察官另為適法之處理。
據上論斷，應依刑事訴訟法第299條第1項前段、301條第1項，森
林法第52條第1項第4款、第6款，刑法第11條前段、第28條、第
42條第3項、第5項前段、第38條第1項第2款，判決如主文。
本案經檢察官丙○○到庭執行職務
中    華    民    國    98    年    12     月    8    日
                  刑事第三庭  審判長法  官  陳弘能
                                    法  官  彭凱璐
                                    法  官  陳鈺雯
以上正本證明與原本無異。
如不服本判決應於收受送達後10日內向本院提出上訴書狀，並應
敘述具體理由；其未敘述上訴理由者，應於上訴期間屆滿後20日
內向本院補提理由書（均須按他造當事人之人數附繕本）。「切
勿逕送上級法院」。
                                    書記官  陳昭穎
中    華    民    國    98    年    12    月    8     日
附錄論罪科刑法條全文：
森林法第52條
（加重竊取森林主、副產物罪）
竊取森林主、副產物而有左列情形之一者，處 6 月以上 5 年以
下有期徒刑，併科贓額 2 倍以上 5 倍以下罰金：
一、於保安林犯之者。
二、依機關之委託或其他契約，有保護森林義務之人犯之者。
三、於行使林產採取權時犯之者。
四、結夥二人以上或僱使他人犯之者。
五、以贓物為原料，製造木炭、松節油、其他物品或培植菇類者
    。
六、為搬運贓物，使用牲口、船舶、車輛，或有搬運造材之設備
    者。
七、掘採、毀壞、燒燬或隱蔽根株，以圖罪跡之湮滅者。
八、以贓物燃料，使用於礦物之採取，精製石灰、磚瓦或其他物
    品之製造者。
前項未遂犯罰之。
第 1 項第 5 款所製物品，以贓物論，沒收之。


司法院資訊處製作；財團法人民間司法改革基金會備份。
